臺灣桃園地方法院民事簡易判決
110年度桃保險簡字第117號
原      告  新安東京海上產物保險股份有限公司桃園分公司

法定代理人  單正寰  
訴訟代理人  許昶華  
被      告  鄭玉容  

上列當事人間請求損害賠償事件，本院於民國111 年1 月14日言
詞辯論終結，判決如下：
    主    文
被告應給付原告新臺幣肆萬肆仟肆佰玖拾壹元，及自民國一百一
十年八月二十二日起至清償日止，按週年利率百分之五計算之利
息。
訴訟費用（除減縮部分外）由被告負擔。
本判決得假執行。
    事實及理由
壹、程序方面：
一、按「訴狀送達後，原告不得將原訴變更或追加他訴。但有下
    列各款情形之一者，不在此限：……⒊擴張或減縮應受判決
    事項之聲明者。」，民事訴訟法第255 條第1 項第3 款定有
    明文。本件原告原起訴請求：「被告應給付原告新臺幣（下
    同）180,670 元，及自起訴狀繕本送達翌日起至清償日止，
    按週年利率5%計算之利息。」，嗣於民國111 年1 月14日變
    更聲明為：「被告應給付原告44,491元，及自起訴狀繕本送
    達翌日起至清償日止，按週年利率5%計算之利息。」（見本
    院卷第42頁），核原告所為係減縮應受判決事項之聲明，依
    上揭規定，應予准許。
二、本件被告經合法通知，未於言詞辯論期日到場，核無民事訴
    訟法第386條所列各款情形，爰依原告之聲請，由其一造辯
    論而為判決。
貳、實體方面:
一、原告主張：被告於110 年5 月7 日11時6 分許，駕駛車牌號
  &0000; 碼000-0000號自用小貨車，行經桃園市桃園區正光路
    與正光二街口時，因駕車不慎，致擦撞由原告承保車體損失
    險、訴外人中租汽車租賃有限公司所有、訴外人徐正憲駕駛
    之車牌號碼000-0000號自用小客車（下稱系爭車輛），致系
    爭車輛受損，原告依約賠付車體修復費用180,670 元（工資
    36,260元、零件144,410 元），扣除系爭車輛合理零件折舊
    額後之金額為63,558 元。而徐正憲就本件事故應負30% 之
    過失責任，被告應負70% 之過失責任。爰依保險代位及侵權
    行為之法律關係提起本訴。並聲明：被告應給付原告44,491
    元，及自起訴狀繕本送達翌日起至清償日止，按週年利率5%
    計算之利息。
二、被告方面：
    被告未於言詞辯論期日到場，亦未提出書狀作何聲明或陳述
    。 
三、得心證之理由：
  ㈠本件原告主張之事實，業據其提出系爭車輛行車執照、車損
    照片，及桃園市政府警察局道路交通事故當事人登記聯單等
    為證，並據本院依職權向桃園市政府交通警察大隊調閱本件
    道路交通事故現場圖、初步分析研判表、談話紀錄表、調查
    紀錄表及現場照片等資料，經核與原告所述相符。而被告已
    於相當時期受合法通知，既於言詞辯論期日不到場，亦未提
    出答辯書狀為爭執，依民事訴訟法第436 條第2 項、第280 
    條第3 項準用同條第1 項之規定，應視同自認，自堪信原告
    之主張為真實可採。
　㈡按「行車速度，依速限標誌或標線之規定，無速限標誌或標
    線者，應依下列規定：⒈行車時速不得超過五十公里。」、
    「汽車行駛時，駕駛人應注意車前狀況及兩車並行之間隔，
    並隨時採取必要之安全措施，不得在道路上蛇行，或以其
    他危險方式駕車。」、「汽車行駛至交岔路口，其行進、轉
    彎，應依下列規定：……⒎轉彎車應讓直行車先行。」，道路
    交通安全規則第93條第1 項前段、第94條第3 項、第102 條
    第1 項第7 款分別定有明文。次按「因故意或過失，不法侵
    害他人之權利者，負損害賠償責任。」，「汽車、機車或其
    他非依軌道行駛之動力車輛，在使用中加損害於他人者，駕
    駛人應賠償因此所生之損害。」，民法第184 條第1 項前段
    、第191 條之2 本文亦有規定。另按「被保險人因保險人應
    負保險責任之損失發生，而對於第三人有損失賠償請求權者
    ，保險人得於給付賠償金額後，代位行使被保險人對於第三
    人之請求權。但其請求之金額，以不逾賠償金額為限。」，
    保險法第53條第1 項亦有規定。
  ㈢經查，本件事故發生時為晴天，日間自然光線、柏油路面、
    乾燥無缺陷、無障礙物等情，有現場照片附卷可稽，足見依
    事故發生時現場狀況及客觀條件，被告及徐正憲並無不能注
    意之情事。而依道路交通事故現場圖所示（見本院卷第23頁
    )，被告駕車自正光路往力行路方向行駛，行經事故地點欲
    左轉正光二街時，依上開規定，應禮讓直行之系爭車輛先行
    ，然被告未禮讓直行之系爭車輛先行，致發生本件事故，足
    認被告確有過失甚明。又訴外人徐正憲於警詢時自承其時速
    約60~70公里（見本院卷第25頁)，足認徐正憲駕車行經事故
    地點時，超速行駛，且未注意車前狀況，其就本件事故之發
    生，亦有過失。惟被告之過失責任並不因此而解免。準此，
    原告本於侵權行為及保險代位之法律關係，請求被告賠償損
    害，仍屬有據。
  ㈣復按物被毀損時，被害人除得依民法第196 條請求賠償外，
    並不排除民法第213 條至第215 條之適用。依民法第196 條
    請求賠償物被毀損所減少之價額，得以修復費用為估定之標
    準，但以必要者為限（例如：修理材料以新品換舊品，應予
    折舊）。查系爭車輛修復費用為180,670 元（工資36,260元
    、零件144,410 元），有聯騰汽車有限公司出具之估價單及
    統一發票在卷可稽（見本院卷第10至15頁)。而依行政院財
    政部發布之「固定資產耐用年數表」規定，運輸業用客車、
    貨車，其耐用年數為4 年，並依同部訂定之「固定資產折舊
    率表」規定，耐用年數4 年依定率遞減法之折舊率為千分之
    438 ，其最後1 年之折舊額，加歷年折舊累計額，其總和不
    得超過該資產成本原額10分之9 。查系爭車輛係於107 年7 
    月出廠，有系爭車輛行車執照在卷為憑（見本院卷第5 頁)
    ，至本件事故發生之110 年5 月7 日，系爭車輛之實際使用
    年數為2年11個月，故原告就零件部分得請求之金額應以27,
    298元為限（計算式如附表），加計工資36,260元，共計63,
    558元，即為原告本得請求之修復費用。
  ㈤惟按「損害之發生或擴大，被害人與有過失者，法院得減輕
    賠償金額，或免除之」，民法第217 條第1 項定有明文。此
    項規定之目的，在謀求加害人與被害人間之公平，故在裁判
    上法院得以職權減輕或免除之（見最高法院85年台上字第17
     56號判例要旨）。本院審酌本件事故發生緣由、路權歸屬
    情形等一切情狀，認被告應負擔70% 之過失責任，徐正憲則
    應
    負擔30% 之過失責任，爰依前開規定，減輕被告之賠償金額
    後為44,491元（63,558元×70% ＝44,491元，元以下四捨五
    入）。
五、綜上所述，原告依保險代位及侵權行為之法律關係，請求被
    告給付44,491元，及自起訴狀繕本送達（於110 年8 月11日
    寄存送達，經10日於110 年8 月21日生效，見本院卷第20頁
    ）之翌日即110 年8 月22 日起至清償日止，按週年利率5%
    計算之利息，為有理由，應予准許。
六、本件係就民事訴訟法第427 條第1 項適用簡易程序所為被告
    敗訴之判決，爰依同法第389 條第1 項第3 款之規定，依職
    權宣告假執行。
七、訴訟費用負擔之依據：民事訴訟法第78條。
　　
中    華    民    國   111    年    1     月     28   日
                  桃園簡易庭  法  官  汪智陽
以上正本係照原本作成。
如不服本判決，應於送達後20日內，向本院提出上訴狀並表明上
訴理由，如於本判決宣示後送達前提起上訴者，應於判決送達後
20日內補提上訴理由書（須附繕本）。
如委任律師提起上訴者，應一併繳納上訴審裁判費。
中    華    民    國   111    年    1     月     28   日
                              書記官  陳家蓁
附表：                          110 年度桃保險簡字第117號     年 數  折        舊         額   折  舊  後  餘額   計  算  方  式 金額   計算方式  金額 01 144,410x0.438 63,252 144,410-63,252 81,158 02 81,158x0.438 35,547 81,158-35,547 45,611 03 45,611x0.438x11/12 18,313 45,611-18,313 27,298 說明： 一、單位為新臺幣，元以下四捨五入。 二、採定率遞減法計算折舊。